臺灣新北地方法院刑事判決
110年度訴字第1326號
公  訴  人  臺灣新北地方檢察署檢察官
被      告  潘建銘



選任辯護人  滕孟豪律師
上列被告因違反毒品危害防制條例案件，經檢察官提起公訴（11
0年度偵字第31903號、110年度毒偵字第6250號），及移送併辦
（110年度偵字第42099號），本院判決如下：
    主  文
潘建銘施用第二級毒品，處有期徒刑貳月，如易科罰金，以新臺
幣壹仟元折算壹日，扣案之甲基安非他命壹包（驗餘淨重零點零
零貳捌公克）、含甲基安非他命成分之殘渣袋壹袋、玻璃球吸食
器壹個均沒收銷燬之。又犯如附表各編號「主文」欄所示之罪，
各處如附表各編號「主文」欄所示之刑及沒收。不得易科罰金部
分應執行有期徒刑參年捌月。
    事  實
一、潘建銘明知甲基安非他命為毒品危害防制條例第2 條第2 項
    第2 款所稱之第二級毒品，不得持有、販賣、施用，竟分別
    為下列犯行：
  ㈠潘建銘前因施用毒品案件，經本院以109年度毒聲字第174號
    裁定觀察勒戒後，於民國110年2月22日無繼續施用傾向出勒
    戒處所，並經臺灣新北地方檢察署檢察官以110年度毒偵緝
    字第16號為不起訴處分確定。竟於觀察勒戒執行完畢後3年
    內，基於施用第二級毒品甲基安非他命之犯意，於110年8月
    17日為警採尿前回溯96小時內（不含公權力拘束時間），在
    不詳地點，以不詳方式施用甲基安非他命1次。
　㈡潘建銘意圖營利，基於販賣第二級毒品甲基安非他命之犯意
    ，分別於如附表編號1至4所示時間、地點及交易方式，販賣
    甲基安非他命與江金龍而完成交易。
  ㈢潘建銘意圖營利，基於販賣第二級毒品甲基安非他命之犯意
    ，分別於如附表編號5、6所示時間、地點及交易方式，販賣
    甲基安非他命與杜建德而完成交易。
二、嗣經警依持本院所核發之搜索票，於110年8月14日上午9 時
    40分許至潘建銘位於基隆市○○區○○路000號之居所執行搜索
    ，當場扣得甲基安非他命1包（驗前淨重0.003公克，取樣0.
    0002公克鑑驗用罄，驗餘淨重0.0028公克）、殘渣袋1袋、
    玻璃球吸食器1個、行動電話1 支（含門號0000000000號SIM
     卡1 張）。
三、案經臺北市政府警察局中正第二分局移送臺灣新北地方檢察
    署檢察官偵查起訴。
    理  由
一、按被告以外之人於審判外之陳述，雖不符同法第159 條之1
    至第159 之4 之規定，而經當事人於審判程序同意作為證據
    ，法院審酌該言詞陳述或書面陳述作成時之情況，認為適當
    者，亦得為證據，刑事訴訟法第159 條之5 第1 項亦有規定
    。本案所引被告以外之人於審判外之陳述，經本院提示其等
    審判外陳述之內容並告以要旨，被告潘建銘及辯護人於本院
    準備中表示對證據能力沒有意見等語在卷（見本院110 年度
    訴字第1326號卷第88頁），且檢察官、被告、辯護人亦未於
    言詞辯論終結前對該等審判外陳述之證據資格聲明異議，應
    視為被告已有將該等審判外陳述作為證據之同意，且經審酌
    各該供述證據作成之客觀情狀，並無證明力明顯過低或係違
    法取得之情形，復為證明本案犯罪事實所必要，認為以之作
    為證據應屬適當，應有證據能力。
二、得心證之理由
　㈠上揭犯罪事實，業據被告於偵查及本院審理時坦承不諱（見1
    10年度偵字第31903號偵查卷二第123頁反面、同上本院卷第
    134頁），且分有下列證據可佐，足認被告上開任意性自白
    與事實相符，堪以採信。
　①販賣第二級毒品甲基安非他命部分：　
　　核與證人江金龍、杜建德於警詢、偵查中證述之情節相符（
    見110年度偵字第31903號偵查卷一第76頁至第80頁、第81頁
    至第87頁、第88頁至第89頁、110年度偵字第31903號偵查卷
    二第51頁至第54頁、第45頁至第47頁、第55頁至第60頁、第
    127頁至第128頁），並有被告與證人江金龍之LINE通訊軟體
    對話紀錄翻拍照片8張、LINE通訊軟體對話紀錄文字檔1份、
    中華郵政股份有限公司110年4月14日儲字第1100098181號函
    暨所附被告帳戶之客戶歷史交易清單、臺北市政府警察局中
    正第二分局搜索扣押筆錄、扣押物品目錄表、被告之中華郵
    政帳戶基本資料及交易明細、證人江金龍之中國信託商業銀
    行帳戶基本資料及交易明細翻拍照片6張、被告所持用門號0
    000000000號基地台位置資料、證人江金龍持用門號0000000
    000號、0000000000號行動電話基地台位置資料各1份、被告
    及證人江金龍交易毒品之基地台位置與交易地點相互距離地
    圖截圖3張、證人江金龍於郵局自動櫃員機提款之監視錄影
    畫面翻拍照片4張、被告與證人江金龍間LINE通訊軟體對話
    紀錄翻拍照片15張、LINE通訊軟體對話紀錄文字檔1份、證
    人江金龍之LINE通訊軟體個人頁面翻拍照片1張、被告之搜
    索現場及扣案物照片14張、員警錄影畫面翻拍照片11張、中
    國信託商業銀行股份有限公司110年3月9日中信銀字第11022
    4839051044號函暨所附證人江金龍之帳戶基本資料及存款交
    易明細、自動化交易LOG資料-財金交易、使用網路交易之IP
    位置資料、被告之中華郵政帳戶基本資料及交易明細各1份
    、證人杜建德之國泰世華商業銀行帳戶基本資料及交易明細
    翻拍照片6張、被告持用門號0000000000號行動電話基地台
    位置資料、證人杜建德所持用門號0000000000號行動電話基
    地台位置資料各1份、被告及證人杜建德交易毒品之基地台
    位置與交易地點相互距離地圖截圖2張、證人杜建德於國泰
    世華商業銀行自動櫃員機提款之監視器錄影畫面翻拍照片12
    張、被告於郵局自動櫃員機提款之監視器錄影畫面翻拍照片
    4張、證人杜建德於110年1月1日騎乘車號000-000重型機車
    之車牌辨識位置資料1份、被告與證人杜建德之LINE通訊軟
    體對話紀錄翻拍照片29張、LINE通訊軟體對話紀錄文字檔1
    份、國泰世華商業銀行存匯作業管理部110年2月2日國世存
    匯作業字第1100015559號函暨所附證人杜建德帳戶之客戶基
    本資料、交易明細查詢及存款帳務類歷史交易明細列印、中
    華郵政股份有限公司110年9月6日儲字第1100242916號函暨
    所附被告帳戶基本資料、客戶歷史交易清單、中國信託商業
    銀行股份有限公司110年9月10日中信銀字第11022483923339
    1號函暨所附證人江金龍帳戶之存款基本資料及交易明細各1
    份在卷可參（見110年度偵字第31903號偵查卷一第23頁至第
    27頁、第28頁至第30頁、第39頁至第42頁、第52頁至第58頁
    、第92頁至第104頁、第105頁至第116頁、110年度偵字第31
    903號偵查卷二第63頁至第74頁、第75頁至第82頁、110年度
    偵字第42099號偵查卷第32頁至第33頁、第122頁至第123頁
    ）。
　②施用第二級毒品甲基安非他命部分：被告於110年2月2日為警
    採集之尿液，經送台灣尖端先進生技醫藥股份有限公司檢驗
    結果，呈安非他命、甲基安非他命陽性反應一情，有勘察採
    證同意書、臺北市政府警察局中正第二分局搜索扣押筆錄、
    扣押物品目錄表、臺北市政府警察局偵辦毒品案件尿液檢體
    委驗單（尿液檢體編號：139477）、臺灣尖端先進生技醫藥
    股份有限公司110年9月3日之濫用藥物檢驗報告各1份、被告
    之搜索現場及扣案物照片14張、員警錄影畫面翻拍照片11張
    在卷可參（見110年度偵字第31903號偵查卷一第39頁至第42
    頁、第49頁、第52頁至第58頁、第74頁、110年度毒偵字第6
    250號偵查卷第84頁、第85頁），扣案之白色透明結晶1袋（
    驗前淨重0.003公克，取樣0.0002公克鑑驗用罄，驗餘淨重0
    .0028公克）檢出含有第二級毒品甲基安非他命成分；殘渣
    袋1袋，經刮取殘渣，玻璃球吸食器1個，經乙醇沖洗，均檢
    出第二級毒品甲基安非他命成分一節，亦有交通部民用航空
    局航空醫務中心110年8月24日航藥鑑字第0000000號毒品鑑
    定書1份在卷可參（見110年度毒偵字第6250號偵查卷第83頁
    ）。　　
　㈡又按販賣毒品係違法行為，非可公然為之，且有其獨特之販
    售通路及管道，復無公定價格，容易增減分裝之份量，而每
    次買賣之價量，可能隨時依雙方關係深淺、資力、需求量及
    對行情之認知、來源是否充裕、查緝鬆嚴、購買者被查獲時
    供述購買對象之可能風險評估等，而異其標準，非可一概而
    論。況販賣毒品罪係重罪，設若無利可圖，衡情一般持有毒
    品之人當無輕易將所持有之毒品轉售他人而甘冒於再次向他
    人購買時，被查獲移送法辦並受長期自由刑或生命刑剝奪危
    險之理，且不論係以何包裝之毒品，均可任意分裝或增減其
    份量，而每次買賣之價量，亦隨前述因素而為機動地調整。
    從而販賣之利得，一般除被告坦承犯行或價量俱臻明確外，
    委難察得實情，惟販賣之人從價差或量差中牟利之方式雖異
    ，然其販賣行為在意圖營利則同一。本案被告與江金龍、杜
    建德非屬至親，當無可能甘冒重典而按購入價格轉售而不求
    利得之理；復按一般民眾普遍認知第二級毒品之非法交易，
    政府一向查禁森嚴，且予以重罰，衡諸常情，倘非有利可圖
    ，絕無平白甘冒被嚴查重罰高度風險之理，是被告販賣第二
    級毒品，均有從中賺取差額利潤牟利之意圖甚明。
　㈢被告於109年間，因施用毒品案件，經本院以109年度毒聲字
    第174號裁定送觀察、勒戒後，於110年2月22日無繼續施用
    傾向出勒戒處所，經臺灣新北地方檢察署檢察官以110年度
    毒偵緝字第16號為不起訴處分確定等情，有臺灣高等法院被
    告前案紀錄表在卷可憑，被告前因施用毒品案件經觀察、勒
    戒執行完畢，於觀察、勒戒執行完畢釋放後3 年內，再犯施
    用毒品案件，應依法追訴處罰。
　㈣綜上，本案事證明確，被告犯行洵堪認定，應依法論科。
三、論罪科刑： 
　㈠核被告如事實欄一、㈠所為，係犯毒品危害防制條例第10條第
    2 項之施用第二級毒品罪；如事實欄一、㈡、㈢所為，均係犯
    毒品危害防制條例第4 條第2項販賣第二級毒品罪；被告如
    事實欄一、㈠所示施用第二級毒品前後、如事實欄一、㈡、㈢
    所示販賣第二級毒品前持有第二級毒品之低度行為，均分別
    為施用、販賣之高度行為所吸收，均不另論罪。被告所犯如
    事實欄一、㈠所示施用第二級毒品罪、如事實欄一、㈡、㈢所
    示販賣第二級毒品罪，犯意各別，行為互殊，應分論併罰。
    又臺灣新北地方檢察署110 年度偵字第42099號移送併辦被
    告販賣第二級毒品之犯罪事實，與本案檢察官提起公訴之犯
    罪事實同一，本院自應併予審究，附此敘明。
　㈡刑之減輕事由：
　①按毒品危害防制條例第17條第2項規定：「犯第4條至第8條之
    罪於偵查及歷次審判中均自白者，減輕其刑」，查被告於偵
    查及審判中均自白本案犯行，已如前述，則被告所犯上開犯
    行，應依毒品危害防制條例第17條第2項規定減輕其刑。
　②又查，被告經警查獲後，即主動向員警供出其毒品來源，而
    供出其毒品上游，嗣經警查緝被告之毒品上游鍾廷培，並經
    臺灣桃園地方檢察署偵查中一節，有臺北市政府警察局中正
    第二分局111年4月6日北市警中正二分刑字第1113002729號
    函暨所附刑事案件報告書、臺灣桃園地方檢察署111年4月8
    日桃檢維團111偵15173字第1119039568號函各1份（見同上
    本院卷第113頁至第117頁、第119頁）在卷可參。從而，足
    認被告於本案查獲後，確有供出毒品來源因而查獲正犯，合
    於毒品危害防制條例第17條第1項所定要件。又該條項固規
    定供出毒品來源，因而查獲其他正犯或共犯者，減輕或免除
    其刑，惟綜觀被告犯罪情節、犯罪所生之危害及其指述之來
    源所能防止杜絕毒品氾濫之程度等情狀，本院認尚不足以免
    除其刑，故就被告所為本案施用第二級毒品、販賣第二級毒
    品犯行，僅減輕其刑，且依刑法第66條但書規定，減輕其刑
    同時有免除其刑之規定者，其減輕得減至3分之2，亦予敘明
    。至被告所為本案販賣第二級毒品之犯行，應先依較少之數
    （毒品危害防制條例第17條第2項規定）減輕之，再依毒品
    危害防制條例第17條第1項規定，遞減輕其刑。
　③另按刑法第59條規定之酌量減輕其刑，必須犯罪另有特殊之
    原因與環境，在客觀上足以引起一般同情，認為即使予以宣
    告法定最低度刑，猶嫌過重者，始有其適用。此所謂法定最
    低度刑，固包括法定最低本刑；惟遇有其他法定減輕之事由
    者，則應係指適用其他法定減輕事由減輕其刑後之最低度刑
    而言。倘被告別有法定減輕事由者，應先適用法定減輕事由
    減輕其刑後，猶認其犯罪之情狀顯可憫恕，即使科以該減輕
    後之最低度刑仍嫌過重者，始得適用刑法第59條規定酌量減
    輕其刑（最高法院100 年度台上字第744號刑事判決意旨參
    照）。經查，販賣毒品是屬於「萬國公罪」，戕害人類之生
    命與健康甚鉅，本件被告販賣第二級毒品之犯罪情狀及手段
    顯屬可議，難認有何特殊之原因與環境，客觀上足以引起一
    般同情。況且，被告所犯販賣第二級毒品罪之法定本刑經依
    前揭減刑事由減輕後，並無何即使科以該減輕後之最低刑度
    仍嫌過重之情形。從而，本件無適用刑法第59條規定酌減其
    刑之餘地，附此敘明。
  ㈢爰以行為人之責任為基礎，審酌被告正值青年，不思以正途
    獲取所需，明知毒品對於人體有莫大之戕害，竟漠視毒品之
    危害性，仍為販賣第二級毒品之行為，助長毒品散布，所為
    自嚴重危害國民身心健康及社會風氣，進而敗壞社會治安，
    本不宜輕縱；惟考量被告坦承犯行，犯後態度尚可，兼衡被
    告之素行，此有臺灣高等法院被告前案紀錄表1紙在卷可查
    ，另參酌被告之犯罪動機、目的、手段、所生危害，及被告
    高職肄業之智識程度，有被告個人戶籍資料（完整姓名）查
    詢結果1份在卷可參（見同上本院卷第31頁）、被告自陳從
    事冷氣空調職業之生活狀況等一切情狀（見同上本院卷第13
    5頁），分別量處如主文所示之刑，併就不得易科罰金之有
    期徒刑部分定其應執行之刑如主文所示，以資懲儆。
四、沒收：
　㈠扣案之行動電話手機1支（含0000000000號SIM卡1張），係供
    被告販賣毒品所用即與江金龍、杜建德聯繫毒品交易之用，
    屬被告犯本案犯行所用之物，業經被告於本院審理時供述明
    確（見同上本院卷第131頁），應依毒品危害防制條例第19
    條第1 項規定，不問屬於被告與否，宣告沒收。
  ㈡犯罪所得，屬於犯罪行為人者，沒收之；於全部或一部不能
    沒收或不宜執行沒收時，追徵其價額，刑法第38條之1第1項
    前段、第3項規定定有明文。被告本件各次販賣第二級毒品
    犯行所獲取之如附表所示之價金，屬被告之犯罪所得，雖未
    扣案，仍應依上揭規定宣告沒收，於全部或一部不能沒收或
    不宜執行沒收時，追徵其價額。 
  ㈢至於被告為警扣得之白色透明結晶1袋（驗前淨重0.003公克
    ，取樣0.0002公克鑑驗用罄，驗餘淨重0.0028公克）檢出含
    有第二級毒品甲基安非他命成分；殘渣袋1袋，經刮取殘渣
    ，玻璃球吸食器1個，經乙醇沖洗，均檢出第二級毒品甲基
    安非他命成分一節，亦有交通部民用航空局航空醫務中心11
    0年8月24日航藥鑑字第0000000號毒品鑑定書1份在卷可參（
    見110年度毒偵字第6250號偵查卷第83頁），均屬毒品危害
    防制條例第2 條第2 項第2 款所列之第二級毒品，均係違禁
    物無疑，並經被告於本院審理中供稱上揭為供其施用毒品所
    用之物等情在卷（見同上本院卷第131頁），而扣案之殘渣
    袋、玻璃球吸食器，經送鑑定結果既均檢出第二級毒品成分
    ，因該等殘渣袋、玻璃球吸食器與其內殘留之微量第二級毒
    品難以完全析離，且無完全析離之實益及必要，亦應整體視
    為第二級毒品而屬違禁物，均應依毒品危害防制條例第18條
    第1 項前段規定，於被告施用第二級毒品犯行之主文項下宣
    告沒收銷燬之。
據上論斷，應依刑事訴訟法第299條第1項前段，判決如主文。
本案經檢察官王宗雄偵查起訴並移送併辦，並經檢察官許慈儀到
庭執行職務。
中　　華　　民　　國　　111 　年　　5 　　月　　24　　日
                  刑事第二庭    審判長法　官  許必奇
　　　　　　　　　
　　　　　　　　　                    法  官  洪珮婷
　　　　　　　　　
　　　　　　　　　                    法  官  劉芳菁  
上列正本證明與原本無異。
如不服本判決，應於送達後20日內敘明上訴理由，向本院提出上
訴狀，上訴於本院第二審合議庭 (應附繕本) 。其未敘述上訴理
由者，應於上訴期間屆滿後20日內向本院補提理由書「切勿逕送
上級法院」。
中　　華　　民　　國　　111 　年　　5 　　月　　24　　日
                                      書記官　汪承翰
附錄本案論罪科刑法條全文：
毒品危害防制條例第4條
製造、運輸、販賣第一級毒品者，處死刑或無期徒刑；處無期徒
刑者，得併科新臺幣3千萬元以下罰金。
製造、運輸、販賣第二級毒品者，處無期徒刑或10年以上有期徒
刑，得併科新臺幣1千5百萬元以下罰金。
製造、運輸、販賣第三級毒品者，處7年以上有期徒刑，得併科
新臺幣1千萬元以下罰金。
製造、運輸、販賣第四級毒品者，處5年以上12年以下有期徒刑
，得併科新臺幣5百萬元以下罰金。
製造、運輸、販賣專供製造或施用毒品之器具者，處1年以上7年
以下有期徒刑，得併科新臺幣1百50萬元以下罰金。
前五項之未遂犯罰之。
毒品危害防制條例第10條
施用第一級毒品者，處6 月以上5 年以下有期徒刑。
施用第二級毒品者，處3 年以下有期徒刑。
附表：
編號 販賣對象 交易時間 交易地點 交易價格(新臺幣) 交易毒品之種類與數量 交易方式 主文 1 江金龍 109年11月12日23時19分許 新北市○○區○○街00號 2萬5,000元 甲基安非他命17.5公克 被告以門號0000000000號行動電話，與江金龍持用之門號0000000000號行動電話，以LINE通訊軟體聯絡達成買賣合意後，江金龍先將左列所示毒品對價匯至被告中國信託00000000000號帳戶內，再由被告於左列時間、地點，交付左列重量之甲基安非他命交予江金龍而完成毒品交易。 潘建銘販賣第二級毒品，處有期徒刑壹年玖月，扣案之行動電話壹支（含門號○○○○○○○○○○號SIM 卡壹張）沒收，未扣案之犯罪所得新臺幣貳萬伍仟元沒收，如全部或一部不能沒收或不宜執行沒收時，追徵其價額。 2 江金龍 109年12月31日23時41分許 新北市○○區○○街00號 2萬8,000元 甲基安非他命17.5公克 被告以上揭門號行動電話，與江金龍持用之上揭門號行動電話，以LINE通訊軟體聯絡達成買賣合意後，江金龍先將左列所示毒品對價匯至被告上揭中國信託帳戶內，再由被告於左列時間、地點，交付左列重量之甲基安非他命予江金龍而完成毒品交易。 潘建銘販賣第二級毒品，處有期徒刑壹年玖月，扣案之行動電話壹支（含門號○○○○○○○○○○號SIM 卡壹張）沒收，未扣案之犯罪所得新臺幣貳萬捌仟元沒收，如全部或一部不能沒收或不宜執行沒收時，追徵其價額。 3 江金龍 110年4月22日15時許 臺北市○○區○○街00號 2萬6,000元 甲基安非他命17.5公克 被告以上揭門號行動電話，與江金龍持用之上揭門號行動電話，以LINE通訊軟體聯絡達成買賣合意後，江金龍先將左列所示毒品對價匯至被告上揭中國信託帳戶內，再由被告於左列時間、地點，交付左列重量之甲基安非他命予江金龍而完成毒品交易。 潘建銘販賣第二級毒品，處有期徒刑壹年玖月，扣案之行動電話壹支（含門號○○○○○○○○○○號SIM 卡壹張）沒收，未扣案之犯罪所得新臺幣貳萬陸仟元沒收，如全部或一部不能沒收或不宜執行沒收時，追徵其價額。 4 江金龍 110年6月3日17時51分許 新北市○○區○○路00號附近 2萬7,000元 甲基安非他命17.5公克 被告以上揭門號行動電話，與江金龍持用之上揭門號行動電話，以LINE通訊軟體聯絡達成買賣合意後，江金龍先將左列所示毒品對價匯至被告上揭中國信託帳戶內，再由被告於左列時間、地點，交付左列重量之甲基安非他命予江金龍而完成毒品交易。 潘建銘販賣第二級毒品，處有期徒刑壹年玖月，扣案之行動電話壹支（含門號○○○○○○○○○○號SIM 卡壹張）沒收，未扣案之犯罪所得新臺幣貳萬柒仟元沒收，如全部或一部不能沒收或不宜執行沒收時，追徵其價額。 5 杜建德  109年12月21日前2日某時許 新北市○○區○○路000號（統一超商新化城門市） 5,000元 甲基安非他命1點多公克 被告以上揭門號行動電話，與杜建德持用之門號0000000000號行動電話，以LINE通訊軟體聯絡達成買賣合意後，杜建德先將左列所示毒品對價匯至被告中華郵政00000000000000號帳戶內，再由被告於左列時間、地點，交付左列重量之甲基安非他命交予杜建德而完成毒品交易。 潘建銘販賣第二級毒品，處有期徒刑壹年捌月，扣案之行動電話壹支（含門號○○○○○○○○○○號SIM 卡壹張）沒收，未扣案之犯罪所得新臺幣伍仟元沒收，如全部或一部不能沒收或不宜執行沒收時，追徵其價額。 6 杜建德 109年12月28日22時3分許 新北市○○區○○路000號（統一超商新化城門市） 2,500元 甲基安非他命1公克 被告以上揭門號行動電話，與杜建德持用之上揭門號行動電話，以LINE通訊軟體聯絡達成買賣合意後，杜建德先將左列所示毒品對價匯至被告上揭中華郵政帳戶內，再由被告於左列時間、地點，交付左列重量之甲基安非他命交予杜建德而完成毒品交易。 潘建銘販賣第二級毒品，處有期徒刑壹年捌月，扣案之行動電話壹支（含門號○○○○○○○○○○號SIM 卡壹張）沒收，未扣案之犯罪所得新臺幣貳仟伍佰元沒收，如全部或一部不能沒收或不宜執行沒收時，追徵其價額。